【裁判字號】    92,自,195
【裁判日期】    920721
【裁判案由】    詐欺
【裁判全文】
臺灣高雄地方法院刑事判決                          九十二年度自字第一九五號
    自  訴  人  乙○○原名邱.
    被      告  甲○○
右列被告因詐欺案件，經自訴人提起自訴，本院判決如左：
    主  文
甲○○無罪。
    理  由
一、自訴意旨略以：被告甲○○於民國九十一年二月二日，在其高雄縣湖內鄉○○路
    ○段五二四號住處，要求自訴人乙○○（原名邱美月）提供新台幣（下同）五十
    萬元資金，以投資其於中國大陸之高爾夫球具事業，經自訴人應允並交付現金後
    ，雙方遂於是日簽訂投資案臨時合約書一份，且該合約書中並約明被告應於將來
    公司成立後與自訴人簽立正式合約書，惟自訴人迄今並未依約與被告簽立正式合
    約書，亦未告知公司是否業已成立？股東人數？資本額多寡？因認被告所為涉有
    刑法第三百三十九條第一項詐欺取財罪嫌云云。
二、按犯罪事實應依證據認定之，無證據不得推定其犯罪事實，不能證明被告犯罪或
    其行為不罰者，應諭知無罪之判決，刑事訴訟法第一百五十四條及第三百零一條
    第一項分別定有明文。再按刑法第三百三十九條詐欺罪之成立，須行為人意圖為
    自己不法之所有，而行使詐術使人陷於錯誤而交付財物或行為人因此而獲得財產
    上之不法利益為要件，而債務人於債之關係成立後，如有債務不履行之情形，在
    一般社會經驗上可能之原因甚多，縱令有遲延給付或不為給付之情形，苟無足以
    證明其在債之關係發生時自始故意藉此從事財產犯罪之積極證據，根據前引刑事
    訴訟法第一百五十四條之規定，仍不得僅以債信違反之客觀事態，即推定債務人
    有詐欺取財或得利之犯意。
三、本件自訴人認被告涉犯詐欺取財罪嫌，無非係以上揭自訴意旨及被告與自訴人間
    簽訂之上開高爾夫球具事業投資臨時合約書一份為其自訴論罪之主要依據。然訊
    據被告甲○○固不諱言有於前開時、地，與自訴人簽訂在中國大陸投資高爾夫球
    具事業臨時合約書一份，並收受自訴人乙○○（即原名邱美月）提供之五十萬元
    資金，雙方另約明應於前開契約書簽訂後二、三個月內，與自訴人簽立正式合約
    書等節，惟堅決否認有何詐欺犯行，並辯稱：自訴人與伊父母熟識甚久，伊本身
    與自訴人並不熟稔，相關之投資事宜，自訴人係透過伊父母接洽後雙方再行簽約
    ，當初雙方約明希望能在簽訂臨時契約書後三個月左右，視公司經營狀況再討論
    股東利潤分配問題，然因簽約後伊須往返台灣與大陸間，期間非常忙碌沒有辦法
    遇到自訴人，直至同年十月份左右，因公司已開始運作生產，伊均常駐上海一地
    ，所以才沒有辦法與自訴人聯絡上，至於改簽訂正式契約書一事，係伊一時疏忽
    ，如果自訴人願意，可以立刻與自訴人重新簽訂，伊並無任何故意詐欺意圖等語
    。
四、經查，自訴人乙○○（原名邱美月），經由被告甲○○之父母介紹，而於上揭時
    、地，與被告簽訂五十萬元之大陸高爾夫球具投資臨時合約書，雙方並約明於該
    臨時合約書簽訂後二、三個月內，視公司經營狀況再與自訴人討論股東利潤分配
    及簽訂正式合約書等事實，業據被告與自訴人於本院審理時同陳在案（見本院九
    十二年七月九日筆錄），足見被告與自訴人於右揭簽訂投資案之臨時合約書時，
    雙方並未就股東利潤分配、公司實際經營規模、設廠地址等細節有所約定，充其
    量僅係要求於簽訂臨時合約書後二、三個月左右，視經營狀況再行討論投資細節
    並簽訂正式合約書。從而被告與自訴人間既未曾明確約定正式簽約時間，且正式
    合約內容又須視被告於大陸地區設廠投資經營狀況為斷，則被告往返於台灣與大
    陸地區，甚而常駐於大陸上海一地乃屬當然，此並無任何所謂詐欺行為，是而縱
    認自訴人於投資上開款項後，無法與被告有所聯絡，此乃係雙方溝通連繫事項，
    與是否合於不法所有之詐欺犯行尚屬有間，另依上開臨時合約書內容，被告與自
    訴人間僅初步約明投資金額及標的，其餘細節均另於正式合約書載明，並未確切
    記載正式合約書之簽訂時間，而依雙方於簽訂臨時合約書時之共識，亦僅希望能
    於簽訂臨時合約書後二、三個月左右改簽正式合約書，而被告於此期間尚須往返
    台灣及大陸地區一節，業如前述，則縱認被告有所遲誤，苟無拒絕或捲款逃逸情
    事，尚無從據而認定被告有詐欺行為，更遑論被告業於本院審理時當庭承諾願立
    刻與自訴人簽訂正式合約書，反係自訴人希望退股而無法明確簽訂後續事宜，參
    諸自訴人於本院審理時期間，亦自承無法提出其他事證足供本院審酌被告是否涉
    犯詐欺罪嫌，酌諸上揭說明，益證被告與自訴人間之此次交易並無詐欺犯行。此
    外，本院復查無其他積極證據足資審認被告有何詐欺犯行，本件應屬單純民事糾
    紛，尚與刑責無涉，是本件被告犯罪不能證明，揆諸前揭法條及判例意旨，自應
    為被告無罪之諭知。
據上論斷，應依刑事訴訟法第三百四十三條、第三百零一條第一項前段，判決如主文
。
中      華      民      國      九十二      年      七    月  二十一    日
                                  臺灣高雄地方法院刑事第六庭
                                      法  官  邱基峻
右正本證明與原本無異。
如不服本判決，應於判決送達後十日內，向本院提出上訴狀。
                                      書記官  顏平國


司法院資訊處製作；財團法人民間司法改革基金會備份。
